【裁判字號】    90,訴,499
【裁判日期】    901203
【裁判案由】    違反道路交通管理處罰條例
【裁判全文】
臺北高等行政法院裁定                                九十年度訴字第四九九號
    原      告  甲○○
    被      告  台北市交通事件裁決所
    代  表  人  乙○○（所長）住同右
右當事人間因有關違反道路交通管理處罰條例事件，原告不服台北市政府中華民國八
十九年十一月二十九日府訴字第八九一○八九五五○○號訴願決定，提起行政訴訟。
本院裁定如左：
    主  文
原告之訴駁回。
訴訟費用由原告負擔。
    理  由
一、按「違反本條例之行為，由左列機關處罰之：一、第十二條至第六十八條由公路
    主管機關處罰．．．」、「受處分人，不服第八條主管機關所為之處罰，得於接
    到裁決書之翌日起十五日內，向管轄地方法院聲明異議」道路交通管理處罰條例
    第八條第一項第一款、第八十七條第一項定有明文，是以就違反交通道路交通處
    罰條例事件，由各縣市交通裁決所所作成之裁決，法律既設特別救濟程序，受處
    分人對之有所不服，即不得提起行政爭訟（最高行政法院六十年度裁字第二五二
    號判例參照），次按提起訴願，以有行政處分之存在為前提要件；所謂行政處分
    者，係指中央或地方機關就公法上具體事件所為之決定或其他公權力措施而對外
    直接發生法律效果之單方行政行為，此觀訴願法第一條第一項及第三條第一項之
    規定自明，至行政機關所為單純事實之敘述（或事實通知）或理由之說明，既不
    因該項敘述或說明而生何法律上之效果者，自非行政處分，人民即不得對之提起
    訴願，最高行政法院四十四年判字第十八號、六十二年裁字第四十一號亦著有判
    例。又「原告之訴，有左列各款情形之一者，行政法院應以裁定駁回之．．．
    一、訴訟事件不屬行政法院之權限者。．．．十、起訴不合程式或不備其他要件
    者。」行政訟訟法第一百零七條第一項第一款、第十款規定甚明。
二、本件原告於七十九年九月間駕駛自用小客車，經台北市○○○路和民生東路口肇
    事，經執勤員警予以舉發，案經被告於八十一年八月二十四日吊銷原告駕駛執照
    。嗣原告於八十九年八月二十四日向被告陳情重新發放或考領駕駛執照，經被告
    以八十九年九月八日北市裁一字第八九七一七四四四○○號函復原告略以：「．
    ．．．說明．．．二、台端陳請已遭裁定永久吊銷乙事，因事隔多年該案有關資
    料業已銷毀，無從查證．．．」原告不服，訴經台北市政府八十九年十一月二十
    九日府訴字第八九一○八九五五○○號訴願決定以原告對吊銷執照之裁決若有不
    服，得於接到裁決書之翌日起十五日內向管轄地方法院聲明異議，不得提起行政
    救濟，又系爭函復非行政處分，遂從程序上不予受理，揆諸首揭說明，其決定並
    無不合。原告復提起行政訴訟，主張被告以「因事隔多年，該案有關資料業已銷
    毀，無從查證」為由，駁回原告重新考領駕駛執照之請求，有所失當云云。
三、惟依首揭道路交通管理處罰條例之規定，原告如對被告吊銷駕駛執照之裁決有所
    不服，本應循序向管轄之地方法院聲明異議。原告事隔多年始向被告陳情，請求
    「複查」，依首開說明，不屬行政法院之權限。且被告八十九年九月八日北市裁
    一字第八九七一七四四四○○號函復，經核係對原告有關已遭裁決永久吊銷駕駛
    執照之事實敘述，並未因此發生任何法律效果，非行政處分，揆諸首揭說明，亦
    不得對之提起行政爭訟。從而，原告起訴難謂合法，應予駁回。
據上論結，本件原告之訴不合法，依行政訴訟法第一百零七條第一項第一款、第十款
、第一百零四條，民事訴訟法第九十五條、第七十八條，裁定如主文。
中    華    民    國      九十      年    十二        月      三        日
                            臺 北 高 等 行 政 法 院   第 四 庭
                                           審 判 長  法    官  張瓊文
                                                     法    官  劉介中
                                                     法    官  黃清光
右為正本係照原本作成。
如不服本裁定，應於送達後十日內向本院提出抗告狀（須按他造人數附繕本）。
中    華    民    國      九十      年    十二        月      十        日
                                                     書 記 官  楊子鋒


司法院資訊處製作；財團法人民間司法改革基金會備份。
